最高法院刑事判決　　　　　　　九十四年度台上字第九二０號
　　上訴人　乙○○
　　　　　　甲○○
上列上訴人等因貪污案件，不服台灣高等法院高雄分院中華民國
九十三年五月二十日第二審更審判決（九十二年度重上更(三)字第
四四號，起訴案號：台灣屏東地方法院檢察署八十六年度偵字第
五七七一、六五六九號），提起上訴，本院判決如下：
    主  文
上訴駁回。
    理  由
按刑事訴訟法第三百七十七條規定，上訴於第三審法院，非以判
決違背法令為理由，不得為之。是提起第三審上訴，應以原判決
違背法令為理由，係屬法定要件。如果上訴理由狀並未依據卷內
訴訟資料，具體指摘原判決不適用何種法則或如何適用不當，或
所指摘原判決違法情事，顯與法律規定得為第三審上訴理由之違
法情形，不相適合時，均應認其上訴為違背法律上之程式，予以
駁回。本件上訴人乙○○、甲○○上訴意旨略稱：(一)、原判決事
實認定「民國八十六年七月七日晚間八時，胡林珠凰即由張秋屏
陪同至上開聯發車廠與乙○○、甲○○見面商談，惟胡林珠凰表
示沒有那麼多的錢，可否減少一些，乙○○乃為取信於胡林珠凰
，明知檢警搜索，乃職務上應守之秘密，不得洩漏，竟通知胡林
珠凰：檢察官將於翌日（七月八日）上午搜索胡福仁之工廠，並
囑胡林珠凰將來源不明之汽車零件預先藏妥，而洩漏中華民國國
防以外應秘密之消息。乙○○並要求胡林珠凰於籌措款項時不可
將錢從同一戶頭領出。」等情，於理由欄引用告發人胡林珠凰之
指訴作為證據，惟理由欄二(二)又記載「被告乙○○先後於八十六
年七月七日二十時及同年七月十日十六時至聯發車廠與甲○○、
胡林珠凰、張秋屏談及胡福仁之案件及如何為其脫罪等情，均經
胡林珠凰予錄音，有錄音帶譯文在卷可稽」，原審既經勘驗過錄
音帶，自應以錄音譯文作為客觀證據而毋庸採取其他證人追憶性
之陳述作為證據，但錄音內容除僅有乙○○應付甲○○之探詢，
稱明天一定會處理外，並無具體談及翌日搜索之地點及內容，更
無索賄之情事，原判決採相互矛盾之其餘證人陳述與錄音譯文作
為證據，有判決理由矛盾之違法，又原判決未敘明何以其餘證人
陳述較錄音譯文為可採之理由，有判決理由不備之違法。(二)、本
件告發人自始無意出錢活動，但為蒐證，假意與甲○○討論活動
款項虛予交付，甲○○已不能論詐欺更何況被牽連拉入討論之乙
○○，此有利於上訴人等之證據，原判決未敘明理由，有判決理
由不備之違法。告發人自始不相信上訴人等，尚未接觸時即已準
備錄音機，顯係如乙○○所辯，因其協助檢察官辨識告發人之夫
胡福仁案件之贓車，為報復及阻撓胡福仁案件之偵辦，故意利用
甲○○，引誘甲○○犯罪，同時陷害乙○○入罪，告發人之作為
或係與甲○○共同行賄未遂而不為罪，或係陷害教唆，原判決論
處職務上詐取財物未遂罪，其法則之適用顯違背法令。(三)、原判
決以甲○○於偵查中自白「……乙○○在邀我赴台東拖回贓車時
暗示我要新台幣（下同）二百五十萬元才能擺平此事，經我安排
雙方見面會談，乙○○共開出(一)由胡妻負責交出一位通緝犯人頭
頂替，(二)提供其他專竊賓士汽車集團供其偵辦，(三)由胡妻支付貳
佰伍拾萬元供乙○○打點擺平此事；七月七日雙方見面時（地點
在聯發汽車修理廠二樓會客室），胡林珠凰同意先籌二、三十萬
元，待胡福仁交保後才支付其他款項，乙○○則要求錢不要連號
，不可從同一戶頭領出……」，此部分未出現於錄音譯文中，甲
○○之自白與事實不符，原判決採為不利之證據，未說明理由，
亦有判決不備理由之違法云云。
惟查：(一)、原判決撤銷第一審不當之判決，改判仍論處乙○○共
同連續依據法令從事公務之人員，利用職務上之機會，詐取財物
，未遂罪刑；甲○○共同與依據法令從事公務之人員，利用職務
上之機會，詐取財物，未遂罪刑；已依卷證資料敘明其所憑之證
據及認定之理由。並依憑告發人於偵審中之指訴、甲○○於偵查
中之供述、乙○○坦承確曾透露檢察官將前往搜索之消息及要求
告發人提出三台電腦來更換第一次查扣之證物、證人張秋屏、李
文檜於偵審之證述、告發人提出之錄音譯文、汽車電腦照片、鈔
票影本等證據，認乙○○否認利用職務上機會詐取財物及洩漏國
防以外之秘密，甲○○辯稱係伊自己急需用錢而詐騙告發人、其
在調查局之供述係因遭刑求且按調查局之指示咬住乙○○等，均
不足採，於理由詳加說明及指駁。經核所為論敘，均與卷內證據
資料相符，從形式上觀察，並無違背經驗法則、論理法則等違法
情形存在。(二)、證據之證明力，由法院本於確信自由判斷（刑事
訴訟法第一百五十五條第一項前段），自由心證係基於證據判斷
所形成，而證據判斷則與證據之質（強弱）與量（多寡）息息相
關，例如無疑義之證據其證明力較強，有疑義之證據其證明力較
弱，屬於同一方面之證據為數增加，每增強其證明力，屬於反對
方面之證據為數增加，則每減弱其證明力。而證據之取捨及其證
明力之判斷，係事實審法院之職權，苟其此項裁量、判斷，並不
悖乎通常一般之人日常生活經驗之定則或論理法則，又於判決內
論敘其何以作此判斷之心證理由者，即不得任意指摘其為違法，
據為提起第三審上訴之合法理由。本件原審係依八十六年七月四
日甲○○、告發人、張秋屏、胡福仁之父四人在聯發車廠之對話
錄音，認胡福仁遭檢察官羈押禁見後，告發人急於找人幫忙，乙
○○及甲○○認為有機可乘，先由甲○○約告發人商談，在先後
兩次對談中，甲○○表示須找人出面頂罪替胡福仁及打點承辦檢
察官及相關人員須支付二百五十萬元，乙○○有交待事後告發人
不能咬他，日後與乙○○見面時，不能談及款項之數目，祇能用
手比數目，且不得帶錄音機，乙○○會搜查有無帶錄音機到場等
各情；復憑乙○○先後於八十六年七月七日二十時及同年七月十
日十六時至聯發車廠與甲○○、告發人、張秋屏談及胡福仁之案
件及如何為其開脫時，乙○○先行搜索告訴人之皮包查其有無攜
帶錄音機，以防錄下犯罪證據，對談中告發人一再言及要為其夫
胡福仁脫罪之款項係大數目（二百五十萬元），其本身無法作主
，須由胡福仁作主答應，張秋屏則建議利用借提胡福仁之機會，
讓胡福仁知道，以免告發人為難，乙○○始終在場，雖未表示意
見，然既已透過甲○○表示，處理胡福仁案件須打點相關人員之
款項為二百五十萬元，即難辭其共犯罪責。並經原審勘驗錄音帶
及比較調查局所製作錄音譯文之差異（見原審卷第一六六頁至第
二○六頁）。原審併以上開錄音與告發人之指訴與證人張秋屏之
證詞、被告甲○○於偵查之供述，相互佐證，因而得確信其為真
實，且於理由詳為闡述，自無上訴意旨(一)(三)所指判決理由矛盾或
理由不備之違法。(三)、刑事偵查技術上所謂「釣魚」者，係指對
於原已犯罪或具有犯罪故意之人，以設計引誘之方式，使其暴露
犯罪事證，而加以逮捕或偵辦者而言；而所謂「陷害教唆」者，
則指行為人原不具犯罪之故意，純因司法警察之設計教唆，始萌
生犯意，進而實施犯罪構成要件之行為者而言。本件告發人因其
夫胡福仁為檢察官羈押，情急之下與甲○○接洽，上訴人等藉此
機會行詐騙，告發人為保護自己而側錄談話內容，非出於不法目
的，該證據仍具有證據能力，且上訴人等之非因調查局之設計引
誘而萌生犯意，自非陷害教唆。原判決謂不得推定為陷害教唆使
上訴人等之犯罪行為合法化，行文較為簡略，仍無上訴意旨(二)所
指判決適用法則不當之違法。上訴意旨置原判決上開明確論斷於
不顧，對原審取捨證據及證據證明力判斷之審判職權行使，任憑
己見，或就同一證據資料為相異之評價，或再為事實上之爭辯，
均與法律規定得為第三審上訴理由之違法情形，不相適合，其上
訴為違背法律上之程式，應予駁回。
據上論結，應依刑事訴訟法第三百九十五條前段，判決如主文。
中　　華　　民　　國　九十四　年　　二　　月　二十四  日
                      最高法院刑事第七庭
                          審判長法官  陳  炳  煌
                                法官  陳  世  雄
                                法官  韓  金  秀
                                法官  吳  信  銘
                                法官  徐  文  亮
      本件正本證明與原本無異
                                      書  記  官
中　　華　　民　　國　九十四　年　　三　　月　  四 　 日
                                                      Ｋ
